---
title: "Análisis"
author: "Joaquín Rodrigo Ponce de León Conconi"
date: "3/28/2021"
output: html_document
---

```{r setup, include=FALSE}
knitr::opts_chunk$set(echo = T)
```

Introducción

La pobreza y la riqueza han sido temas que se han tratado de entender y solucionar. Se estima que en el mundo hay alrededor de 689 millones de personas viven en pobreza extrema (1.9 dólares o menos al día) [1]. Es por ello que se realizó un estudio entre Bolivia, un país de bajo ingreso económico, y Canadá (un país con un alto ingreso económico). El proyecto tiene como objetivo determinar, de manera general, qué hace que un país sea rico o pobre, analizando el PIB real, 
el PIB per cápita, tasa de desempleo, tasa de inflación, salarios mínimos, economía informal, desigualdad, pobreza, corrupción, y otras variables de Canadá y Bolivia. Para analizar los datos, se utilizó el lenguaje de programación R.

```{r}
#Se llama a la librería readxl, para poder leer el Excel con los datos 
#recopilados de la referencia [2].
library(readxl)
pib_real <- read_excel("Crecimiento del PIB (% anual).xls")
head(pib_real)
```





Referencias

[1] Peer, A. (2020). Global Poverty: Facts, FAQs, and how to help. World Vision. Recuperado de https://www.worldvision.org/sponsorship-news-stories/global-poverty-facts#how-many

[2] Crecimiento del PIB (% anual) - Canada, Bolivia. (s.f.). Banco Mundial. Recuperado de https://datos.bancomundial.org/indicador/NY.GDP.MKTP.KD.ZG?locations=CA-BO



