---
title: "Análisis"
author: "Joaquín Rodrigo Ponce de León Conconi"
date: "3/28/2021"
output: html_document
---

```{r setup, include=FALSE}
knitr::opts_chunk$set(echo = T)
```

Introducción

La pobreza y la riqueza han sido temas que se han tratado de entender y solucionar. Se estima que en el mundo hay alrededor de 689 millones de personas viven en pobreza extrema (1.9 dólares o menos al día) [1]. Es por ello que se realizó un estudio entre Bolivia, un país de bajo ingreso económico, y Canadá (un país con un alto ingreso económico). El proyecto tiene como objetivo determinar, de manera general, qué hace que un país sea rico o pobre, analizando el PIB real, 
el PIB per cápita, tasa de desempleo, tasa de inflación, salarios mínimos, economía informal, desigualdad, pobreza, corrupción, y otras variables de Canadá y Bolivia. Para analizar los datos, se utilizó el lenguaje de programación R.

PIB real

Se realizó un análisis de datos del PIB real para Bolivia y Canadá. La base obtenida de la referencia [2], fue previamente depurada para tener solamente los datos de los países de interés, ya que el banco de datos tenía información muchos otros países. Los datos recopilados representan la tasa de crecimiento anual porcentual del PIB a precios de mercado en moneda local, a precios constantes. Los datos están expresados en dólares de EE. UU. a precios constantes del año 2010 [2].

```{r}
#Se llama a la librería readxl, para poder leer el Excel con los datos 
#recopilados de la referencia [2].
library(readxl)
pib_real <- read_excel("Crecimiento del PIB (% anual).xls")
head(pib_real)
```

```{r}
#Se analiza el conjunto de datos para determinar el tipo de variables 
# el intervalo de años 

#Determinar si hay NAs
any(is.na(pib_real))
#El primer año donde se registro el PIB real
pib_real[pib_real$Year==min(pib_real$Year),] 
#El último año donde se registro el PIB real
pib_real[pib_real$Year==max(pib_real$Year),] 


```


Se observó que la base de datos no tiene entradas nulas y cuenta con las variables "Year" o Año (cadenas de texto), Bolivia (datos numéricos) y Canadá (datos numéricos). Los números en las últimas dos columnas representan el crecimiento del PIB porcentual anual, desde el año 1961 al año 2019. Dado que solamente se buscaban datos de los diez últimos años, se redujo la base de datos para que solo tuviera aquellos de los años 2010 hasta 2019.
```{r}
#Se llama a la librería tidyverse para utilizar la sub-librería dyplr y ggplot2
library(tidyverse)
#Se crean las variable year_num, que contiene los años en forma numérica de la base de datos pib_real. Esto con el objetivo de facilitar el filtrado de los datos
year_num <- as.numeric(pib_real$Year)
#La variable year_num se convierte en una columna de la base de datos pib_real1, la cual tiene las tres columnas de pib_real
pib_real1 <- cbind(year_num, pib_real)
#Se crea la nueva base de datos 
pib_rl <- pib_real1 %>% select(-Year) %>% filter(year_num>=2010)
#Se observan los primeros 6 renglones
head(pib_rl)
#Se revisa la estructura 
str(pib_rl)
#Se hace un breve resumen estadístico de los datos numéricos 
summary(pib_rl)
```
 
Teniendo el nuevo banco de datos, se procedió a realizar el análisis gráfico.

```{r}
pib_rl %>% gather(key = "Country", value = "real_pib", c(-year_num))%>%
  ggplot(aes(x=year_num, y=real_pib, col=Country)) + 
  xlab("Año")+
  ylab("Tasa de crecimiento del PIB real")+
  ggtitle("Tasa de crecimiento anual porcentual del PIB a precios constantes")+
  geom_hline(yintercept = c(2.1699, 4.647), linetype = "dashed", col= c("blue", "red"))+
  geom_point()+
  geom_line()
```

Se puede observar que de 2010 a 2019, en promedio Bolivia tiene un PIB real más alto que el de Canadá (4.647 y 2.1699, respectivamente). No obstante, Bolivia ha sido más irregular en su tasa de crecimiento del PIB real, ya que su rango de crecimiento es de 2.217 a 6.796 (6.796-2.217=4.579); mientras que Canadá se ha mantenido más constante debido al rango, que es de 0.6592 a 3.1707 (3.1707-0.6592=2.5115), el cual representa aproximadamente el 55% del rango de Bolivia. 

Sin embargo, incluso con estos datos, no se puede diferenciar entre un país de ingresos bajos y uno de ingresos altos debido a que la tasa del producto interno bruto real no toma en cuenta la inflación, dado que es la producción de bienes y servicios en un país pero a precios constantes. 


Referencias

[1] Peer, A. (2020). Global Poverty: Facts, FAQs, and how to help. World Vision. Recuperado de https://www.worldvision.org/sponsorship-news-stories/global-poverty-facts#how-many

[2] Crecimiento del PIB (% anual) - Canada, Bolivia. (s.f.). Banco Mundial. Recuperado de https://datos.bancomundial.org/indicador/NY.GDP.MKTP.KD.ZG?locations=CA-BO



